臺灣臺中地方法院刑事判決　　　　　　 100年度訴字第1781號
公　訴　人　臺灣臺中地方法院檢察署檢察官
被　　　告　王富玲
選任辯護人　蔡志忠律師
上列被告因違反毒品危害防制條例案件，經檢察官提起公訴（
100年度偵字第8798號），本院判決如下：
    主  文
王富玲販賣第一級毒品，處有期徒刑拾伍年貳月。扣案之海洛因
壹包（含包裝袋，驗餘淨重壹點柒公克）沒收銷燬之。扣案之
TATUNG藍色手機壹支（序號000000000000000）、電子磅秤壹臺
及販賣第一級毒品所得新臺幣壹萬元均沒收。未扣案之門號0000
000000之SIM卡壹張沒收，如全部或一部不能沒收時，追徵其價
額。
    犯罪事實
一、王富玲明知海洛因係毒品危害防制條例第2條第2項第1款所
    規定之第一級毒品，不得非法持有、販賣，竟基於販賣第一
    級毒品海洛因之犯意，持用其所有門號為0000000000之行動
    電話為販毒之聯繫工具，由易子儀以其持用門號為00000000
    00之行動電話與王富玲之上開行動電話聯繫交易海洛因之時
    間、地點後，王富玲於民國100年4月12日下午2時50分許，
    駕駛車牌號碼7183-F9號自小客車，停放在臺中市○里區○
    ○路與甲后路路口時，由易子儀進入王富玲所駕駛之上開自
    小客車內，王富玲即交付海洛因1包（淨重1.75公克，驗餘
    淨重1.73公克）以價金新臺幣（下同）1萬元販賣予易子儀
    ，易子儀則當場交付現金1萬元予王富玲收訖，完成交易後
    ，易子儀隨即下車離去。嗣警方於同日下午2時55分許，在
    臺中市○里區○○路與甲后路路口盤查易子儀時，經易子儀
    同意搜索後，當場在易子儀身上扣得上開海洛因1包（易子
    儀涉持有第一級毒品海洛因罪嫌，業經本院以100年訴字第
    2054號判決），易子儀並供出該海洛因1包係其向王富玲購
    得；警方復於同日下午3時許，在臺中市○里區○○路864號
    前停車場攔檢王富玲所駕駛之上開車輛，經王富玲同意搜索
    後，在王富玲之身上及其前開所駕駛之自小客車上扣得海洛
    因3小包（遭查獲時為1包，經送驗拆封檢視實際數量為3小
    包，合計淨重8.59公克，驗餘淨重8.56公克）、電子磅秤1
    臺、現金19,700元、TATUNG藍色手機1支（序號00000000000
    0000；內插門號0000000000之SIM卡1張）、COOLPAD黑色手
    機1支（內插門號0000000000之SIM卡1張）等物，而查獲上
    情。
二、案經臺中市政府警察局及海岸巡防署海岸巡防總局中部地區
    巡防局移送臺灣臺中地方法院檢察署檢察官偵查起訴。
    理  由
一、證據能力方面：
  (一)按被告之自白，非出於強暴、脅迫、利誘、詐欺、疲勞訊問
    、違法羈押或其他不正之方法，且與事實相符者，得為證據
    ，刑事訴訟法第156條第1項定有明文。依被告王富玲於警詢
    及偵訊筆錄之記載，檢警對被告詢問及訊問時，皆依法告知
    被告有關訴訟上權利後，再就本案事實逐一訊問被告，並予
    被告充分之機會說明與解釋，且本院亦查無被告有何強暴、
    脅迫、利誘、詐欺、疲勞訊問、違法羈押或其他不當方法之
    狀態下而為陳述之情事，或有何外部因素足資影響被告陳述
    之意思自由。是被告於偵訊中所為之陳述，均堪認出於自由
    意志，得採為本案判決之基礎。
  (二)次按被告以外之人於偵查中向檢察官所為之陳述，除顯有不
    可信之情況者外，得為證據，為刑事訴訟法第159條之1第2
    項所明定。而實務運作時，檢察官偵查中向被告以外之人所
    取得之陳述，原則上均能遵守法律規定，不致違法取供，其
    可信度極高，職是，在除顯有不可信之情況者外，被告以外
    之人於偵查中向檢察官所為之陳述，得為證據。而所謂「顯
    有不可信之情況」，係指陳述是否出於供述者之真意，有無
    違法取供情事之信用性而言，故應就偵查筆錄製作之原因、
    過程及其功能等加以觀察其信用性，據以判斷該項陳述是否
    有顯不可信之情況，並非對其陳述內容之證明力如何加以論
    斷（最高法院94年度臺上字第629號判決意旨參照）。經查
    ，本案證人易子儀於偵查中在檢察官前所為陳述，已經依法
    具結，且無證據顯示係遭受強暴、脅迫、詐欺、利誘等外力
    干擾情形（見臺灣臺中地方法院檢察署100年度偵字第8798
    號卷〈下稱偵卷〉第19至21頁），且證人易子儀於本院審理
    時已經傳喚到庭具結作證，行交互詰問，有結文在卷為憑，
    已透過詰問程序保障被告之對質詰問權，是證人易子儀於偵
    訊時之陳述自有證據能力。
  (三)再按被告以外之人於檢察事務官、司法警察官或司法警察調
    查中所為之陳述，基於實體發現真實之訴訟目的，依第159
    條之2規定，如與審判中之陳述不符時，經比較結果，其先
    前之陳述，相對「具有較可信之特別情況」，且為證明犯罪
    事實存否所「必要」者，或於審判中有第159條之3所列死亡
    等原因而無法或拒絕陳述之各款情形之一，經證明其調查中
    所為陳述絕對「具有可信之特別情況」，且為證明犯罪事實
    之存否所「必要」者，亦例外地賦與證據能力。是所謂「顯
    有不可信性」、「相對特別可信性」與「絕對特別可信性」
    ，係指陳述是否出於供述者之真意、有無違法取供情事之信
    用性而言，故應就偵查或調查筆錄製作之原因、過程及其功
    能等加以觀察其信用性，據以判斷該傳聞證據是否有顯不可
    信或有特別可信之情況而例外具有證據能力，並非對其陳述
    內容之證明力如何加以論斷，最高法院著有94年度臺上字第
    629號判決可資參照。而所謂「具有較可信之特別情況」（
    即學理上所稱之「特信性」），係指其陳述係在特別可信為
    真實之情況下所為者而言。例如被告以外之人出於自然之發
    言、臨終前之陳述，或違反自己利益之陳述等特別情形均屬
    之。蓋被告以外之人在類此特別情況下所為之陳述，就通常
    而言，其虛偽之可能性偏低，可信之程度較高，若該項陳述
    為證明犯罪事實存否所必要，依上規定，自得構成傳聞法則
    之例外，而承認其證據能力。上開規定所指「具有較可信之
    特別情況」，係屬傳聞證據例外取得證據能力之特別要件，
    與一般供述證據必須具備任意性之證據能力要件有別，二者
    不可混為一談。故被告以外之人於檢察事務官、司法警察官
    或司法警察調查中所為與審判中不符之陳述，縱係出於自由
    意思，然仍必須具備「具有較為可信之特別情況」及「證明
    犯罪事實存否所必要」之要件，始能採為證據。不能僅以被
    告以外之人在檢察事務官、司法警察官或司法警察調查中所
    為與審判中不符之陳述係出於其自由意思，即謂具有特別可
    信之情況，而採為犯罪之證據（最高法院94年度臺上字第
    5490號判決可供參照）。故而，應從客觀上之環境或條件等
    情況，例如：偵查或調查筆錄製作之背景、原因、過程、陳
    述時有無其他訴訟關係人在場，陳述時之心理狀況、有無受
    到強暴、脅迫、詐欺、利誘等外力之干擾等情，綜合加以觀
    察，是否有足以取代審判中反對詰問之可信性保證者之情形
    。查證人易子儀經本院傳喚，已於本院審理中出庭陳述，而
    其於警詢時所為陳述與本院審判中陳述之情節不一致。惟查
    證人易子儀於警詢中所為陳述，距離案發時間較為接近，記
    憶較為清晰，可立即反應所知，且較無受外界干擾、污染、
    或因被告在場之壓力而出於虛偽不實之指證，或事後串謀而
    故為迴護被告之機會；再易子儀已於本院行交互詰問，給予
    被告及其辯護人行使對質詰問權，足以保障被告之詰問權，
    又易子儀於本院審判期日到庭作證時，並未爭執其等警詢筆
    錄製作過程有何違法、不當之處，可認其等警詢所述確係出
    於自由意識下所為，並無違法取證之情形。從而其於警詢時
    所為之陳述，客觀上應具有較可信之特別情況，且亦為證明
    本件犯罪事實存否所必要，依刑事訴訟法第159條之2之規定
    ，證人易子儀於警詢時所為之陳述，自得為證據。
  (四)又按法院或檢察官得囑託醫院、學校或其他相當之機關、團
    體為鑑定，或審查他人之鑑定，並準用第203條至第206條之
    1之規定（不包括第202條囑託個人鑑定時，應命鑑定人於鑑
    定前具結之規定）；鑑定之經過及其結果，應命鑑定人以言
    詞或書面報告，刑事訴訟法第208條第1項前段及第206條第1
    項分別定有明文。而現行刑事訴訟法關於鑑定之規定，依刑
    事訴訟法第198條、第208條之規定，不論鑑定人或鑑定機關
    、團體，固均應由法院、審判長、受命法官或檢察官視具體
    個案之需要而為選任、囑託，並命提出言詞或書面報告，始
    符合同法第159條第1項所定得作為證據之「法律有規定」之
    情形，否則所為之鑑定，仍屬傳聞證據。然於司法警察機關
    調查中之案件，為因應實務上，或因量大、或有急迫之現實
    需求，併例行性當然有鑑定之必要者，例如毒品之種類與成
    分、尿液之毒品反應，或者槍、彈有無殺傷力等鑑定，基於
    檢察一體原則，得由該管檢察長對於轄區內之案件，以事前
    概括選任鑑定人或囑託鑑定機關、團體之方式，俾便轄區內
    之司法警察官、司法警察對於調查中之此類案件，得即時送
    請先前已選任之鑑定人或囑託之鑑定機關、團體實施鑑定，
    以求時效（法務部92年9月1日法檢字第0920035083號函可資
    參照）。此種由檢察機關概括選任鑑定人或概括囑託鑑定機
    關、團體，再轉知司法警察官、司法警察於調查犯罪時參考
    辦理之作為，法無明文禁止，係為因應現行刑事訴訟法增訂
    傳聞法則及其例外規定之實務運作而為。此種由司法警察官
    、司法警察依檢察官所概括選任之鑑定人或囑託鑑定機關、
    團體所為之鑑定結果，與檢察官選任或囑託為鑑定者，性質
    上並無差異，同具有證據能力（最高法院著有96年度臺上字
    第2860號判決可參）。本案卷附法務部調查局濫用藥物實驗
    室100年5月13日調科壹字第10023011040號鑑定書、及100年
    5 月13日調科壹字第10023011060號鑑定書，係司法警察機
    關依檢察機關概括授權而送請鑑定，由鑑定機關出具之書面
    鑑定報告，揆諸上揭說明，均具有證據能力。
  (五)另按被告以外之人於審判外之陳述，雖不符前4條（即第159
    條之1至第159條之4）之規定，而經當事人於審判程序同意
    作為證據，法院審酌該言詞陳述或書面陳述作成時之情況，
    認為適當者，亦得為證據。當事人、代理人或辯護人於法院
    調查證據時，知有第159條第1項不得為證據之情形，而未於
    言詞辯論終結前聲明異議者，視為有前項之同意，刑事訴訟
    法第159條之5定有明文。而其立法意旨在於傳聞證據未經當
    事人之反對詰問予以核實，乃予排斥。惟若當事人已放棄對
    原供述人之反對詰問權，於審判程序表明同意該等傳聞證據
    可作為證據，基於尊重當事人對傳聞證據之處分權，及證據
    資料愈豐富，愈有助於真實發見之理念，此時，法院自可承
    認該傳聞證據之證據能力。且並無限制必須不符合刑事訴訟
    法同法第159條之1至第159條之4規定始適用（臺灣高等法院
    暨所屬法院96年法律座談會刑事類提案第26號研討結果參照
    ）。經查，本案後述所引除上述證據外之其餘傳聞證據，業
    經本院於準備程序及審判期日時予以提示並告以要旨，而經
    公訴人、被告及其辯護人均表示沒有意見，且迄至本院言詞
    辯論終結前均未聲明異議。本院審酌該等資料之製作、取得
    ，尚無違法不當之情形，且均為證明犯罪事實存否所必要，
    認為以之作為證據應屬適當，揆諸上開規定，自均具證據能
    力。
  (六)再者，本案作為判決基礎所引用之本案扣案物品，係警方經
    被告同意後搜索而查扣（見臺中市政府警察局刑事警察大隊
    中市警刑字第1000008958號卷〈下稱警卷〉第35頁）；及本
    案跟監照片18張，係以照相機依機器之功能拍攝之圖像，並
    非屬人類意思表達之言詞或書面陳述，核均非屬供述證據，
    並無傳聞法則之適用，又上開證物與本案具有關聯性，被告
    亦未爭執上開證物之取得過程有何違法之情事，復經本院於
    審理中踐行調查程序，自均有證據能力。
二、認定犯罪事實所憑證據及理由：
    訊據被告王富玲固坦承於上開時間、地點有交付海洛因1包
    予易子儀，且易子儀有交付現金1萬元予被告之事實，惟否
    認有販賣第一級毒品海洛因之犯行，辯稱：當天易子儀所交
    付之1萬元係還款予伊，易子儀向伊表示其人不舒服，伊才
    倒海洛因2公克予易子儀，伊沒有販賣，只有轉讓云云。經
    查：
  (一)上開犯罪事實，業經被告於偵查中自白其當時係販賣1萬元
    之海洛因予易子儀，其始倒海洛因2公克給易子儀等語（見
    偵卷第88頁）。復與證人易子儀於警詢中證稱：我在警方查
    獲之5分鐘前，在臺中市○里區○○路與甲后路路口上被告
    的車，之後被告駕車在附近繞了一圈，我在車上以1萬元代
    價向被告以一手交錢、一手交貨之方式，購得我嗣遭警方查
    扣之海洛因1包，被告即又開車載我到上車處下車，我隨即
    遭警方查獲等語（見警卷第17至18頁）。並於偵查中具結證
    稱：我於100年4月12日下午2時許以電話0000000000號與被
    告所持用之電話0000000000號聯絡後，在臺中市○里區○○
    路與甲后路路口購買海洛因2公克，共1萬元，我當場交付1
    萬元，被告將海洛因1包當場以電子磅秤秤重後交付給我，
    而在被告所駕駛車牌號碼7183-F9號自小客車車上完成交易
    等語（見偵卷第19至20頁），互核相符，堪以認定。再參之
    被告所持用之門號0000000000行動電話與易子儀所持用之門
    號0000000000行動電話，於100年4月12日中午12時45分、下
    午2時14分、下午2時26分、下午2時40分確有通話及收發簡
    訊之紀錄，有門號0000000000行動電話之通聯記錄查詢資料
    單在卷足憑（見偵卷第95頁）；佐之易子儀於100年4月12日
    下午2時50分許確實從被告所駕駛且停放在臺中市○里區○
    ○路與甲后路路口之車牌號碼7183-F9號自小客車下車，嗣
    並遭警方查獲，亦有現場跟監照片18張附卷足稽（見警卷第
    41頁）。可見被告與易子儀確先以上開行動電話聯絡後，在
    上開時間、地點見面。嗣易子儀及被告則先後遭警查獲，而
    易子儀當場遭查獲時扣案之碎塊狀物品1包，經送驗鑑定結
    果，含第一級毒品海洛因成分（淨重1.75公克，驗餘淨重1.
    73公克），有法務部調查局濫用藥物實驗室100年5月13日調
    科壹字第10023011060號鑑定書1份在卷可參（見偵卷第110
    頁），足認被告於上開時間、地點確實係販賣海洛因1包予
    易子儀。另有在被告身上及其前開所駕駛之車牌號碼7183-F
    9號自小客車車上所查獲扣案之電子磅秤1臺、現金19,700元
    、被告所有TATUNG藍色手機1支足堪佐證。是被告於上開時
    間、地點販賣海洛因1包予易子儀之犯行，足堪認定。
  (二)而易子儀於本院審理時雖證稱：我於100年4月12日下午進入
    被告所駕駛之7183-F9號自小客車內後，因我欠被告2、3萬
    元，而我身上只有1萬元，故我先還被告1萬元，因我當時藥
    癮發作人不舒服，我問被告是否有海洛因，被告就用磅秤秤
    海洛因2公克給我。扣案之電子磅秤就是被告在車上秤海洛
    因2公克給我的電子磅秤。警方及檢察官沒有強暴脅迫我，
    我於警詢及偵查中所述係依照我之意思所陳述，筆錄係依照
    我之意思以一問一答之方式記錄，我於檢察官問的時候，當
    時所說係實在。當時市場行情係海洛因0.2公克價值1千元，
    我沒有拿過2公克之海洛因，故不知道市場行情為多少。我
    與被告認識係朋友介紹的，因朋友稱被告亦有施用海洛因，
    我於100年4月12日被警察查獲前，認識被告約將近1個月，
    沒有生意往來，亦沒有與被告一起施用過海洛因或安非他命
    等語（見本院卷第108頁背面至第111頁）。然查，政府為杜
    絕毒品之氾濫，對於查緝毒品之工作，無不嚴加執行，衡情
    一般持有毒品之人當無輕易將所持有之海洛因毒品轉讓他人
    ，而甘冒犯轉讓毒品罪嫌或自己於再次向他人購買時被查獲
    移送法辦危險之理。而被告於100年4月12日被警察查獲前，
    既僅認識易子儀約1個月，並無特殊交情，則易子儀證稱被
    告在其尚欠被告上萬元款項之情況下，僅因其稱不舒服，即
    一次交付其達2公克，價值約1萬元，遠超出一般一次施用量
    之海洛因云云，實難憑信。又依易子儀所述之市場行情為海
    洛因0.2公克價值1千元，則被告交付易子儀海洛因2公克之
    價值，即約等於易子儀所交付被告之1萬元，足見易子儀交
    付被告之1萬元，係被告販賣海洛因予易子儀之對價，已堪
    認定。況易子儀又證稱其於警詢及偵查中係依照其之意思所
    陳述，筆錄係依照其之意思以一問一答之方式記錄，其於檢
    察官問的時候，當時所說係實在。足認易子儀於本院審理時
    之證詞，顯係為被告脫罪之詞，不足為採，應以易子儀在警
    詢及偵訊中之證述為可信。
  (三)又稽之被告於偵查中業已自白上開販賣海洛因1包予易子儀
    之犯行。而其於本院準備程序時改稱：當時係易子儀打電話
    要我幫他拿1萬元之海洛因，我想我剛好要去拿，故順便幫
    他拿，嗣易子儀上車時，我已經幫他拿好海洛因，易子儀在
    車內亦有交1萬元給我等語（見本院卷第30頁）；及於本院
    100年9月1日審理期日時又稱：當天係易子儀打電話給我，
    稱其身體不舒服，叫我調海洛因給他，然後我就從詹清忠那
    裡先倒2公克之海洛因給易子儀，我倒好之後，打電話給易
    子儀，易子儀說要過來，故我就與他約在后里街上之十字路
    口，我自己從住處開車到十字路口，我在十字路口有遇到易
    子儀，易子儀就上我的車，我就將海洛因拿給易子儀，易子
    儀就下車，易子儀有拿1萬元給我，該1萬元係易子儀欠我的
    等語（見本院卷第90頁背面、第91頁）。可見被告嗣所辯稱
    之當天係易子儀還款1萬元予伊，當時易子儀表示其人不舒
    服，伊才倒海洛因2公克予易子儀之情，核與被告於本案準
    備程序及100年9月1日審理期日時所陳述交付海洛因予易子
    儀之原因及過程均不相同，可見被告上開所辯，應係臨訟杜
    撰，實不足採。
  (四)綜上，本案事證已臻明確，被告前揭所辯，難認可採。被告
    販賣第一級毒品之犯行，堪以認定，應依法論科。
三、論罪科刑之理由：
  (一)按海洛因係毒品危害防制條例第2條第2項第1款依毒品成癮
    性、濫用性及對社會危害性分級管制之第一級毒品，不得非
    法持有及販賣。核被告所為，係犯毒品危害防制條例第4條
    第1項之販賣第一級毒品罪。被告因販賣而持有第一級毒品
    海洛因之低度行為應為其販賣第一級毒品之高度行為所吸收
    ，不另論罪。
  (二)按犯毒品危害防制條例第4條至第8條之罪於偵查及審判中均
    自白者，減輕其刑，為同條例第17條第2項所明文。而所謂
    「於偵查及審判中均自白」，須被告於偵查中歷次陳述曾經
    自白，且於審判中歷次陳述亦曾經自白，解釋上方符合該條
    項之規定。而被告雖於偵查中曾自白有於上開時間、地點販
    賣第一級毒品海洛因予易子儀（見偵卷第99頁），惟從未於
    本案審理中承認其販賣海洛因1包予易子儀之犯行，即無從
    依毒品危害防制條例第17條第2項規定予以減輕其刑，附此
    敘明。
  (三)另按犯毒品危害防制條例第4條至第8條、第10條或第11條之
    罪，供出毒品來源，因而查獲其他正犯或共犯者，減輕或免
    除其刑，為同條例第17條第1項所明定。而所謂「供出毒品
    來源，因而查獲者」，係指具體提供毒品來源之資訊，使有
    偵查（或調查）犯罪職權之公務員知悉而對之發動偵查（或
    調查），並因而破獲者而言（最高法院99年度臺上字第4392
    號判決參照）。查：
  1.被告於100年4月14日警詢中先供稱其持有海洛因1包之來源
    係綽號「饅頭」之男子以其無顯示號碼之電話撥打伊持用之
    電話後，相約在彰化縣彰化市之家樂福賣場，伊向綽號「饅
    頭」之男子所購買的，綽號「饅頭」之男子年約40、50歲，
    真實身分伊不清楚等語（見警卷第7頁）；而於100年4月13
    日偵訊中稱：其所持有之毒品不是詹清忠所提供，而係伊至
    彰化向綽號「饅頭」之男子拿的等語（見偵查卷第31頁）；
    又於100年4月25日偵訊中稱：其毒品之來源為綽號「山哥」
    之人，另還有綽號為「美國」之人，除上開2人外，沒有其
    他毒品來源等語（見偵卷第64、65頁）；嗣於100年4月25日
    警詢中稱：我的毒品上手係綽號為「美國」之男子，及綽號
    「山哥」之人等語，並於同日帶同警方至彰化縣彰化市○○
    ○街25號綽號「美國」之人之住處（見偵卷第54、59、61頁
    ）；再於100年7月25日本院之準備程序時稱：上手「美國」
    之真實姓名我不知道，我只知道他叫「美國」，我有提供與
    「美國」聯絡之行動電話給警察等語（見本院卷第30頁）。
    而經本院函詢臺中市政府警察局，有無依據被告之供述追查
    「美國」或其他毒品來源，因而查獲之情形，經該局警察大
    隊於100年8月15日中市警刑二字第1000021390號函檢送職務
    報告表示：被告涉嫌販毒乙案，其為警查獲時，於警詢筆錄
    時坦承犯行暨供出毒品來源係綽號「美國」之男子，而此部
    分業已由海巡署彰化機動查緝隊報請檢察官指揮並獲准上線
    監察中，全案仍於偵查中階段等語，有該函文附卷可稽（見
    本院卷第51及52頁）。可見，本案並未查獲上開毒品共犯或
    前手。
  2.至被告於本院100年9月1日審理期日時雖改稱其上手為詹清
    忠，惟此核與其之前所述已均不相同，且證人詹清忠在本院
    證稱：我沒有要求被告一起陪同我去找「美國」或「阿明」
    購買毒品，被告之海洛因並不是向我買或拿的，我沒有和被
    告一起賣海洛因給易子儀，我沒有同意被告自己去拿我放在
    住處之海洛因等語（見本院卷第112頁至第113頁背面），復
    查無其他證據證明被告所有之海洛因來源係詹清忠。是難認
    被告符合供出毒品來源，因而查獲其他正犯或共犯之情形。
  3.綜上，本院自難依毒品危害防制條例第17條第1項之規定減
    輕被告之刑，併此說明。
  (四)然按刑之量定，為求個案裁判之妥當性，法律固賦予法院裁
    量權，但此項裁量權之行使，除應依刑法第57條規定，審酌
    行為人及其行為等一切情狀，為整體之評價，並應顧及比例
    原則與平等原則，使罪刑均衡，輕重得宜，以契合社會之法
    律感情。刑法第59條規定犯罪之情狀可憫恕者，得酌量減輕
    其刑，其所謂「犯罪之情狀」，與同法第57條規定科刑時應
    審酌之一切情狀，並非有截然不同之領域，於裁判上酌減其
    刑時，應就犯罪一切情狀（包括第57條所列舉之10款事項）
    ，予以全盤考量，審酌其犯罪有無可憫恕之事由（即有無特
    殊之原因與環境，在客觀上足以引起一般同情，以及宣告法
    定最低度刑，是否猶嫌過重等等），以為判斷。而按販賣第
    一級毒品罪之法定刑為「處死刑或無期徒刑；處無期徒刑者
    ，得併科新臺幣2千萬元以下罰金」，然同為販賣第一級毒
    品之人，其原因動機不一，犯罪情節未必盡同，或有大盤毒
    梟者，亦有中、小盤之分，甚或僅止於吸毒者友儕間為求互
    通有無之有償轉讓者亦有之，其販賣行為所造成危害社會之
    程度自屬有異，法律科處此類犯罪，所設之法定最低本刑卻
    同為「死刑或無期徒刑」，不可謂不重，自非不可依客觀之
    犯行與主觀之惡性二者加以考量其情狀，是否有可憫恕之處
    ，適用刑法第59條之規定酌量減輕其刑，期使個案裁判之量
    刑能斟酌至當，符合比例原則。本案被告販賣第一級毒品海
    洛之行為，無視國家對於杜絕毒品危害之禁令固屬不當，本
    應予責難，然被告販賣海洛因之行為僅有1次，對象僅有1人
    ，交易金額僅1萬元，所販賣之金額非鉅，犯罪情節尚非至
    惡重大，僅因一時貪念思慮不週，致罹重典，然相對於長期
    大量販賣毒品之大毒梟而言，被告對社會治安及國民健康之
    危害相對較小，從被告犯案情節觀之，倘仍遽處以法定本刑
    之最低刑度，無異失之過苛而不盡情理，不免予人情輕法重
    之感，且難謂符合罪刑相當性及比例原則，更無從與大毒梟
    之惡行有所區隔，是其犯罪情狀相較於法定之重刑，在客觀
    上足以引起一般人之同情，情節尚堪憫恕，爰就被告上開所
    為販賣第一級毒品之行為，依刑法第59條之規定，酌量減輕
    其刑。
  (五)爰審酌被告不思正當工作以獲取金錢，明知毒品對身心之危
    害，竟為牟個人私利，無視國家杜絕毒品犯罪之禁令，其將
    毒品販賣予吸毒者，更加產生對毒品之依賴性及成癮性，戕
    害國民健康，並有滋生其他犯罪之可能，危害社會治安，且
    減損國家國力、競爭力；又被告於偵查中雖曾自白，然在本
    院審理時則否認有販賣海洛因之行為，尚難認其具有悔意；
    惟考量被告販賣海洛因之交易金額僅1萬元，金額非鉅，復
    參酌其素行、智識程度、生活狀況等一切情狀，量處如主文
    所示之刑。
四、沒收部分：
  (一)按查獲之第一、二級毒品及專供製造或施用第一、二級毒品
    之器具，不問屬於犯人與否，均沒收銷燬之；犯第4條至第9
    條、第12條、第13條或第14條第1項、第2項之罪者，其供犯
    罪所用或因犯罪所得之財物，均沒收之，如全部或一部不能
    沒收時，追徵其價額或以其財產抵償之，毒品危害防制條例
    第18條第1項前段、第19條第1項分別定有明定。次按刑罰法
    令關於沒收之規定，兼採職權沒收主義與義務沒收主義。職
    權沒收，係指法院就屬於被告所有，供犯罪所用、預備用或
    因犯罪所得之物，仍得本於職權斟酌是否宣告沒收，例如刑
    法第38條第1項第2款、第3款、第3項前段等規定屬之。義務
    沒收，則又可分為絕對義務沒收與相對義務沒收。前者指凡
    法條有：「不問屬於犯人與否，沒收之」之特別規定者屬之
    ，法院就此等物品是否宣告沒收，無斟酌餘地，除已證明滅
    失者外，不問屬於犯人與否或有無查扣，均應宣告沒收，例
    如刑法第38條第1項第1款、第2項、第200條、第205條、第
    209 條、第219條、第266條第2項、毒品危害防制條例第18
    條第1項前段等規定屬之；後者則係指供犯罪所用、預備用
    或因犯罪所得，以屬於被告所有者為限，始應予以沒收，例
    如毒品危害防制條例第19條第1項前段（最高法院96年度臺
    上字第7069號判決可供參照）。又按刑分主刑及從刑，主刑
    如不成立，從刑即失其附麗；沒收為從刑之一種，自應附隨
    於主刑存在，故毒品危害防制條例第18條第1項所謂「查獲
    」之第一、二級毒品，係指經有罪判決書事實欄認定與被告
    犯罪事實有關之毒品而言（最高法院94年度臺上字第5984號
    判決足參）。再按毒品危害防制條例第19條第1項規定之「
    追徵其價額」或「以其財產抵償之」係分別針對現行貨幣以
    外之其他財產與現行貨幣之兩種選項。所稱「追徵其價額」
    者，係指所沒收之物為金錢以外之其他財物而無法沒收時，
    因其實際價值不確定，應追徵其價額，使其繳納與原物相當
    之價額，並無以其財產抵償之問題。倘嗣後追徵其金錢價額
    ，不得結果而須以其財產抵償者，要屬行政執行機關依強制
    執行之法律之執行問題，即無不能執行之情形，自毋庸諭知
    「或以其財產抵償之」（最高法院99年度第5次刑事庭會議
    決議、99年度臺上字第4463號判決亦足資參照）。
  (二)扣案之被告販賣予易子儀，而為警在易子儀身上查獲之碎塊
    狀物1包，經鑑定結果含第一級毒品海洛因成分（驗餘淨重
    1.73公克），業如前述，且係被告於上開時間、地點販賣予
    易子儀而遭查獲之海洛因（保管字號：100年度毒保字第230
    號，扣押物品清單附於臺灣臺中地方法院檢察署100年度毒
    偵字第1359號卷〈見該卷第18頁〉；至用以包裝前開海洛因
    之包裝袋1個，因鑑定毒品時，一般係以傾倒之方式，將包
    裝袋內之海洛因倒出與包裝袋分離而秤重，必要時亦會輔以
    刮杓刮取袋內粉末，然無論依上述何種方式分離，包裝袋內
    均會有極微量海洛因殘留，業經法務部調查局於93年3月19
    日以調科壹字第09300113060號函示在案，可見與毒品無法
    完全析離，而無分別為沒收諭知之必要），應依毒品危害防
    制條例第18條第1項前段規定，宣告沒收銷燬之。至警方經
    被告同意後搜索而扣得之海洛因3小包（合計驗餘淨重8.56
    公克；保管字號：100年度毒保字第228號，扣押物品清單附
    於偵卷〈見偵卷第78頁〉），固經送驗鑑定結果，含第一級
    毒品海洛因成分，有法務部調查局濫用藥物實驗室100年5月
    13日調科壹字第10023011040號鑑定書在卷可參，然並無證
    據證明係供被告本案販賣海洛因1包予易子儀所用之海洛因
    ，即無證據足證與本案之犯罪事實相關，揆之上開說明，即
    不得在本案宣告沒收銷燬之。
  (三)另扣案之TATUNG藍色手機1支（序號000000000000000）及未
    扣案之門號0000000000之SIM卡1張，均為被告所有，且被告
    當時係以該TATUNG藍色手機搭配門號0000000000之SIM卡為
    聯絡工具與易子儀聯絡等情，業據被告供承在卷（見本院卷
    第114頁背面）。堪認被告以其所有上開行動電話及SIM卡為
    聯絡工具與易子儀聯絡交易海洛因，而門號0000000000之
    SIM卡1張雖未扣案，惟無證據足證業已滅失，是TATUNG藍色
    手機1支（序號000000000000000，不含門號0000000000之
    SIM卡）及門號0000000000之SIM卡1張，均應依毒品危害防
    制條例第19條第1項規定宣告沒收。而門號0000000000之SIM
    卡1張，如全部或一部不能沒收時，追徵其價額。
  (四)再扣案之電子磅秤1臺，係自被告處所扣得，且被告已於偵
    訊中坦承為其所有（見偵卷第29頁），又被告自承該電子磅
    秤1臺，係其在車上秤海洛因予易子儀所用之物（見本院卷
    第114頁背面），核與易子儀證稱：被告在車上即係用該扣
    案之電子磅秤1臺秤海洛因2公克予伊等語（見本院卷第111
    頁）相符，是亦應依毒品危害防制條例第19條第1項規定宣
    告沒收。而被告嗣改稱該電子磅秤1臺係詹清忠所有，並無
    證據足佐，即難憑採。
  (五)又扣案之19,700元其中1萬元係易子儀當時在車上交付予被
    告等情，亦據被告供承在卷（見本院卷第114頁背面），是
    扣案現金19,700元其中之1萬元，係被告販賣第一級毒品所
    得，亦應依毒品危害防制條例第19條第1項規定宣告沒收；
    其餘現金9,700元，則無證據證明與被告犯本案之罪相關，
    自不應為沒收之宣告。
  (六)至扣案COOLPAD黑色手機1支（內插門號0000000000之SIM卡1
    張）及門號0000000000之SIM卡1張，均無證據足證為供被告
    為本案犯罪之用，是均不得宣告沒收，附此敘明。
據上論斷，應依刑事訴訟法第299條第1項前段，毒品危害防制條
例第4條第1項、第18條第1項、第19條第1項，刑法第11條、第59
條，判決如主文。
本案經檢察官廖育賢到庭執行職務。
中    華    民    國   100    年    10    月    6     日
                  刑事第八庭    審判長法  官  許文碩
                                      法  官  林慧英
                                      法  官  黃佳琪
以上正本證明與原本無異。
如不服本判決，應於收受判決後10日內向本院提出上訴書狀，並
應敘述具體理由；其未敘述上訴理由者，應於上訴期間屆滿後20
日內向本院補提理由書（均須按他造當事人之人數附繕本）「切
勿逕送上級法院」。
                                      書記官  張雅慧
中    華    民    國   100    年    10    月    6     日
附錄論罪科刑法條：
毒品危害防制條例第4條第1項
製造、運輸、販賣第一級毒品者，處死刑或無期徒刑；處無期徒
刑者，得併科新臺幣2千萬元以下罰金。